【裁判字號】    92,交上易,5
【裁判日期】    920520
【裁判案由】    過失致死
【裁判全文】
臺灣高等法院花蓮分院刑事判決                      九十二年度交上易字第五號
    上  訴  人  臺灣花蓮地方法院檢察署檢察官
    被      告  戊○○
右上訴人因被告過失致死案件，不服臺灣花蓮地方法院九十一年度交易字第九一號中
華民國九十一年十二月十八日第一審判決（起訴案號：臺灣花蓮地方法院檢察署九十
一年度偵字第一０七七號），提起上訴，本院判決如左：
    主  文
上訴駁回。
    事實及理由
一、本案經本院審理結果，認為第一審以被告因過失致人於死，自首且構成累犯，處
    有期徒刑六月，如易科罰金，以三百元折算一日，認事用法及量刑均無不當，應
    予維持，並引用第一審判決書記載之事實（惟判決書第二頁第一行「無號誌三岔
    路口」更正為「無號誌交岔路」）、證據及理由。
二、檢察官上訴意旨略以：（一）依告訴人丁○○之請求提起上訴，指原審僅量處有
    期徒刑六月，量刑過輕；（二）刑法上所謂之「自首」要件，係對於未發覺之罪
    自首而受裁判者，始足構成，此觀刑法第六十二條規定自明。被告肇事後，即托
    言其因本件車禍受傷，須至醫院診療為由逸去車禍現場，致警方未能及時為初步
    之偵查工作等情以觀，被告是否當然確係自首犯罪而接受裁判之意自非無疑，況
    原審判決亦認被告迄未與被害人家屬達成和解或為任何之賠償，則原審判決被告
    輕刑，並得由其聲請易科罰金，自有未洽等語提起上訴。
三、經查：被害人陳文生自八十九年三月二十日起因糖尿病、高血壓、高血脂症多次
    至行政院衛生署花蓮醫院就診，並分別於九十年三月二十六日因胃炎、三月二十
    七日因左大腿疼痛、九月十日因上呼吸道感染、十二月十四日因右膝、右肘擦挫
    傷併發感染至郭診所就診，有行政院衛生署花蓮醫院九十二年四月二十三日花醫
    總字第０九二０００二四六五號函（見本院卷第九十七頁）、郭診所九十二年四
    月二十二日函（見本院卷第九十六頁）、中央健康保險局東區分局九十二年三月
    三十一日健保東費字第０九二００二四九九四號函（見本院第六十八頁）各一份
    在卷足憑，而鑑定證人即當日為被害人急診之醫師乙○○表示：「病患（指陳文
    生）於九十一年二月十三日至署立醫院，由外科收入加護病房，下肢擦傷瘀血、
    瘀青，而本身有很多的潛在性病因，如糖尿病、高血壓、高血脂症，於九十一年
    二月十三日急救無效病逝。學理上病患有糖尿病且血管粥狀硬化症、下肢瘀青、
    瘀血易造成血塊隨著血流到全身性血管，到肺部造成肺部血管栓塞，到心臟易造
    成心肌梗塞，到腦部易造成腦中風，然而此病患病程快速，全身酸疼，合理懷疑
    是肺栓塞死亡，有鑑定函一紙在卷可憑（見本院卷第一０七頁），再審酌檢察官
    勘驗筆亦載明：「檢驗其全身發現死者除雙腳多處擦傷外未見任何傷」，有勘驗
    筆錄一紙在卷足憑（見臺灣花蓮地方法院檢察署九十年度相字第五十九號第三二
    頁），綜上可知，被害人陳文生於九十年十二月十四日因右膝、右肘擦挫傷併發
    感染至郭診所就診為其最後一次之外科就診記錄，而其係因被告本次過失肇事造
    成其雙腳擦傷，而此外力之撞擊與陳文生潛在病因相加之因素造成陳文生死亡之
    結果，是以，被告之過失犯行自與被害人陳文生之死亡有相當因果關係自明，核
    先明（最高法院八十八年台上字第二五二五號判決意旨可資參照）。
四、再查：證人甲○○即現場處理警員結陳：他（指被告）告訴我他與另一位先生發
    生車禍，．．．到場時並不知何道何人肇事（見本院卷第八十頁）；證人丙○○
    即為被告為警訊筆錄警員證陳：現場是甲○○處理，甲○○帶同戊○○回到派出
    所製作警訊筆錄，而且他有承認與被害人發生車禍，其有受傷，所以要求先行就
    醫，據甲○○陳述，被害人當時僅有擦傷，以為沒有大礙，所以戊○○要求就醫
    時，我們就讓他先行離去，．．．案發當晚我們聽醫師說被害人生命有危險，我
    們即通知被告來製作筆錄，．．．我們發出傳喚通知二次，才找到被告等情（見
    本院卷第三十九頁），再佐以被害人之外傷為左下肢擦傷，有行政院衛生署花蓮
    醫院病歷表一份在卷可憑，另檢察官勘驗筆錄亦載明：「檢驗其全身發現死者除
    雙腳多處擦傷外未見任何傷」，有前述勘驗筆錄一紙在卷足證（見臺灣花蓮地方
    法院檢察署九十年度相字第五十九號第二十四頁、第三二頁），顯見案發當日被
    告確已對到現場處理尚未發覺肇事者之警員甲○○坦承肇事，且已隨同至派出所
    ，而承辦警員丙○○因被害人傷勢僅有擦傷，同意其先行離去之事實已可認定，
    再者，被告於偵查、審理中均到庭接受偵查、審判之事實，業經本院審核全卷無
    訛，是以，被告自行向警察人員陳明自己之犯罪事實並接受裁判，尚與刑法第六
    十二條之要件相符。又本件車禍送請鑑定認被告行經無號誌岔路口未減速，反以
    五十五至六十公里行駛，且未注意車前狀況，為肇事次因，被害人陳文生違規跨
    越雙黃線左轉乃肇事主因，有台灣省花東區車輛行車事故鑑定委員會九十一年四
    月二十六日花鑑字第九一０一二九號函附鑑定意見書（見臺灣花蓮地方法院檢察
    署九十年度相字第七二頁），及台灣省車輛行車事故覆議鑑定委員會九十一年八
    月一日府覆議字第九一一三０三號函附覆議意見書（見臺灣花蓮地方法院檢察署
    九十一年度偵字第一０七七號第三三頁），各一份在卷足憑，是以，原審認被告
    符合自首要件應依刑法第六十二條前段之規定，減輕其刑，復符合累犯加重，依
    法先加後減之，並審酌被告、被害人陳文生之過失程度、被告尚未與被害人家屬
    達成民事和解，亦未為任何賠償等一切情狀量處被告有期徒刑六月，尚稱妥適。
    檢察官之上訴意旨均難謂有理由，應予駁回。
    據上論斷，應依刑事訴訟法第三百六十八條、第三百七十三條，判決如主文。
    本案經檢察官崔紀鎮到庭執行職務。
中        華        民      國      九十二    年     五     月   二十   日
                                  審判長法官  謝志揚
                                    法官  莊謙崇
                                        法官  陳淑媛
右為正本係照原本無異。
本件不得上訴。
                                      書記官  邱廣譽
中        華        民      國      九十二    年     五     月   二十   日


司法院資訊處製作；財團法人民間司法改革基金會備份。
